臺灣高等法院臺南分院刑事判決
上　訴　人
即　被　告　甲○○
選任辯護人　郁旭華　律師
　　　　　　王燕玲　律師
上列上訴人因違反槍砲彈藥刀械管制條例案件，不服臺灣臺南地
方法院93年度訴字第949號，中華民國93年11月25日第一審判決
（起訴案號：臺灣台南地方法院檢察署93年度偵字第8572、8730
、8918、6202號），提起上訴，本院判決如下：
　　主　文
上訴駁回。
    事  實
一、甲○○（曾於九十二年間因妨害自由案件，經法院判處有期
    徒刑六月確定，現尚未執行完畢，不構成累犯）得知何墩卿
    因與人結怨，有意尋得槍、彈防身，竟基於幫助何墩卿明知
    非經主管機關許可，不得持有可發射子彈具有殺傷力之槍枝
    及子彈之犯意，於九十三年四月二十四日，受何墩卿之託，
    帶同何墩卿至何志強位在臺北縣三重市○○路○段三二巷二
    一號一五樓之租屋處，將何墩卿欲借用槍、彈使用之情形告
    知何志強，並代何墩卿向何志強商借槍、彈，何志強在甲○
    ○之遊說下，即允諾將持有具有殺傷力之如附表所示之改造
    手槍一支及子彈七顆，出借予何墩卿使用，惟因何志強在言
    談間，不小心射擊一發，致何墩卿最終僅借得上開改造手槍
    一支及剩餘之子彈六顆後，即未經許可而持有該槍、彈（送
    鑑驗時試射四顆，現餘二顆）。嗣於九十三年五月十五日二
    十二時二十分許，為警據報在臺北縣三重市○○○路中興砂
    石場內，自何墩卿所有之車號八Ｒ─四九五號曳引車內之白
    色手提包內，扣得上開改造手槍一支及子彈六顆（送鑑驗時
    試射四顆，現餘二顆）；並經臺灣臺南地方法院檢察署檢察
    官指揮內政部警政署刑事警察局員警循線追查，多次借提何
    墩卿訊問，何墩卿始於九十三年八月四日供述上情（已判處
    有期徒刑壹年陸月，併科罰金新臺幣壹拾貳萬元確定），因
    而於九十三年八月十九日、九十三年八月二十五日，先後查
    獲甲○○、何志強（何志強已判處有期徒刑壹年陸月，併科
    罰金新臺幣壹拾貳萬元確定）。
二、案經臺北市政府警察局南港分局報請臺灣板橋地方法院檢察
    署呈請臺灣高等法院檢察署核轉臺灣臺南地方法院檢察署及
    內政部警政署刑事警察局移送臺灣臺南地方法院檢察署檢察
    官偵查起訴。
    理  由
一、右揭事實業據上訴人即被告甲○○及共同被告何志強、何墩
    卿於偵審中坦承不諱，且被告甲○○之自白，核與同案共同
    被告何志強於九十三年八月二十七日警詢，以及同案共同被
    告何墩卿於九十三年八月二十六日警詢之供述情節相符；並
    有臺北市政府警察局南港分局九十三年五月十五日搜索扣押
    筆錄暨扣押物品目錄表一份及現場勘察照片十張附卷可稽。
    又本件扣案之如附表所示之改造手槍一支、子彈六顆，經送
    請內政部警政署刑事警察局鑑驗結果，認定送鑑改造手槍（
    槍枝管制編號0000000000）一支，係由仿ＢＥＲ
    ＥＴＴＡ廠八四型半自動手槍製造之玩具手槍換裝土造金屬
    槍機、槍管而成之改造手槍，機械性能良好，可擊發適用之
    子彈，認具殺傷力；送鑑子彈六顆，認均係由土造金屬彈殼
    加裝直徑約７．６ｍｍ金屬彈頭而成之土造子彈，經採樣四
    顆試射結果，均可擊發，認均具殺傷力，有該局九十三年六
    月二日刑鑑字第○九三○一○八四一二號槍彈鑑定書在卷可
    稽（見臺灣板橋地方法院檢察署九十三年度核退偵字第四一
    七號偵查卷第四至七頁），堪認共同被告何志強所持有，嗣
    不小心射擊一發後，經被告甲○○商借遊說下，所出借予共
    同被告何墩卿持有之上開槍、彈，確屬槍砲彈藥刀械管制條
    例所管制之具殺傷力槍彈。是被告甲○○之自白，核與事實
    相符，應可採信。
二、至被告甲○○之選任辯護人辯稱：
（一）何墩卿係經何志強同意，自行取走上開槍、彈，甲○○並
      未經手該槍、彈，且何墩卿借得該槍、彈後，甲○○亦無
      任何幫助何墩卿持有該槍、彈之行為，則甲○○所為，應
      不構成幫助持有殺傷力槍、彈之犯行云云。惟按刑法上之
      幫助犯，係指出於故意，就他人犯罪行為之實施，於「事
      前」或「事中」提供助力，便利其犯罪遂行之行為人，本
      件被告甲○○雖未經手該槍、彈，然共同被告何墩卿與何
      志強二人原本不相識，倘非被告甲○○之居間介紹，並將
      何墩卿需借用槍、彈防身之情形告知何志強，且極力遊說
      何志強將該槍、彈出借予何墩卿使用，何志強應無將具殺
      傷力之上開槍、彈，輕易出借予初相識之何墩卿之理，足
      見被告甲○○應係本於幫助何墩卿非法持有具殺傷力槍、
      彈之故意，為使何墩卿順利取得該槍、彈防身，極力遊說
      何志強將該槍、彈出借予何墩卿使用，應已構成「事前」
      提供助力之幫助何墩卿持有該槍、彈之犯行，被告甲○○
      之選任辯護人事後於審理中以前揭情詞置辯，顯無法律上
      之理由，委無足採。綜上所陳，本案事證明確，被告違反
      槍砲彈藥刀械管制條例之犯行堪認定，應依法論科。
（二）被告於案件未發覺前自首，應依法減輕其刑等語。查被告
      甲○○雖有供出何墩卿所持有之扣案槍、彈來源為何志強
      ，警方並因而拘提何志強到案；此有臺灣臺南地方法院檢
      察署93年10月15日南檢惟儉93偵9008字第59148號函文附
      卷可按（見原審法院卷第109頁），然被告甲○○係於93
      年8月19日為警查獲，而被告何墩卿則於93年6月10日即經
      警拘提到案，是被告甲○○為警查獲時，其後手何墩卿早
      已經警方查獲，並於同年八月十日於偵查中供出來源為被
      告甲○○（見偵字第6202號卷第128頁），被告甲○○因
      而於93年8月19日為警查獲，是與自首要件不合。又按槍
      砲彈藥刀械管制條例第十八條第四項係規定「自白」之情
      形，必須於偵查或審判中自白，並供述全部槍械、彈藥之
      「來源」及「去向」，因而查獲或因而防止重大危害治安
      事件之發生者，始能減免其刑。第四項既謂「並」供述全
      部槍砲、彈藥、刀械之來源「及」「去向」，自係指已將
      槍械、彈藥移轉與他人持有之情形而言，不包括仍為自己
      持有之情形在內，此觀同條第一項後段係指已移轉他人持
      有之情形始有「去向」可明（最高法院90年度台上字第35
      61、6549號、92年度台上字第5524號、93年度台上宇第60
      7號裁判意旨參照）。另犯該條例之罪，於偵查或審判中
      自白，並供述全部槍砲、彈藥、刀械之來源及去向，因而
      查獲或因而防止重大危害治安事件之發生者，減輕或免除
      其刑，為槍砲彈藥刀械管制條例第18條第4項前段所明定
      。所謂查獲，係指依其自白，查得槍砲、彈藥、刀械之前
      手，如已移轉，並因而查獲其後手，且有具體之證明而言
      （最高法院91年度台上字第7468號裁判意旨參照）。查本
      件共同被告何墩卿於查獲時，既仍自己持有上開扣案槍、
      彈，而未將該槍、彈移轉占有；是被告甲○○為警查獲時
      ，其後手何墩卿早已經警方查獲，渠僅有供出「來源」，
      並未供出「去向」，而查獲其後手，則依前開裁判意旨，
      自亦無適用槍砲彈藥刀械管制條例第18條第4項減輕或免
      除其刑規定之餘地。
三、論罪科刑部分：
（一）被告甲○○幫助被告何墩卿非法持有上開改造手槍一支及
      子彈六顆，係犯同條例第十一條第四項、第十二條第四項
      、刑法第三十條第一項之之幫助未經許可持有具殺傷力之
      改造手槍、子彈罪。被告甲○○以一幫助行為，幫助何墩
      卿同時持有改造手槍及子彈，分別為一行為觸犯數罪名，
      為想像競合犯，應各依刑法第五十五條前段之規定，從一
      重之槍砲彈藥刀械管制條例第十一條第四項之未經許可持
      有具殺傷力之手槍罪處斷、被告甲○○幫助何墩卿持有上
      開槍、彈，為幫助犯，應依刑法第三十條第二項規定減輕
      其刑。
（二）原審法院因認被告犯行事證明確，適用槍砲彈藥刀械管制
      條例第十一條第四項、第十二條第四項、刑法第十一條前
      段、第三十條第一項、第二項、第五十五條、第四十二條
      第二項、第三項、第三十八條第一項第一款、罰金罰鍰提
      高標準條例第二條，現行法規所定貨幣單位折算新臺幣條
      例第二條之規定，並審酌被告明知目前社會治安因槍枝氾
      濫而日益惡化之際，知情何墩卿與他人結怨、欲覓槍防身
      之情形時，非但未建議何墩卿以合法之方式解決事端，尚
      且於何墩卿請託代為覓槍時，帶同何墩卿向持有槍、彈之
      何志強商借上開槍、彈，使原本無法取得上開槍、彈之何
      墩卿，因而非法持槍、彈，無形中使槍枝氾濫問題更形嚴
      重，對社會治安之危害甚大，是被告所為上開行為，對社
      會具有一定潛在之危險性，且助長社會暴戾風氣，不宜寬
      典；惟審酌被告甲○○犯罪後坦承犯行，態度尚稱良好，
      且因而使警方循線查獲前手等一切情狀，量處有期徒刑柒
      月，併科罰金新臺幣陸萬元，罰金部分併諭知易服勞役之
      折算標準；扣案如附表所示之改造手槍一支、鑑定時未經
      試射之子彈二顆（係共同被告何志強持有、出借，以及被
      告甲○○幫助何墩卿持有之同支手槍及子彈），均為違禁
      物，應依刑法第三十八條第一項第一款之規定宣告沒收。
      至內政部警政署刑事警察局於鑑驗時試射上開子彈四顆（
      見前開鑑驗通知書）現已不具殺傷力，均非屬違禁物，爰
      不另為沒收之諭知。原審判決認事用法均無不合，量刑亦
      稱妥適，被告上訴意旨謂量刑過重，指摘原判決不當，並
      無可取，為無理由，應予駁回。至被告雖求為緩刑之宣告
      ，惟查被告甲○○前於八十七年間曾因違反水土保持法案
      件，經法院判處有期徒刑七月、緩刑三年確定，緩刑期滿
      未經撤銷；嗣於九十二年間，又因違反動產擔保交易法、
      妨害自由案件，經法院分別判處拘役五十五日、有期徒刑
      六月確定，其違反動產擔保交易法案件所處拘役五十五日
      部分，於九十三年十一月三日執行完畢，其妨害自由案件
      ，所處有期徒刑六月部分，現尚未執行等情，有臺灣高等
      法院被告全國前案紀錄表、臺灣臺南地方法院檢察署刑案
      資料查註紀錄表各一件及本院洽辦公務電話紀錄二紙在卷
      可稽（見原審卷第一二至一六、一五六至一六○頁），足
      見被告甲○○除本案犯罪外，先前仍有其他犯罪紀錄，其
      竟仍不知悔悟，動輒因何墩卿之私人恩怨，即輕率地幫助
      何墩卿向何志強商借具殺傷力之槍彈等違禁物品，再度違
      反本件槍砲彈藥刀械管制條例罪，顯見其自制力薄弱，從
      而，本院自無從考量予以宣告緩刑，附此敘明。
據上論結，應依刑事訴訟法第368條，判決如主文。
本案經檢察官羅清溪到庭執行職務。
中　　華　　民　　國　　94　　年　　3 　　月　　29　　日
                  刑事第三庭    審判長法  官　陳義仲
                                      法  官　陳顯榮
　                                    法  官　宋明蒼
以上正本證明與原本無異。
如不服本判決，應於收受本判決後十日內向本院提出上訴書狀。
其未敘述上訴理由者並得於提起上訴後十日內向本院補提理由書
狀（均須按他造當事人之人數附繕本）「切勿逕送上級法院」。
　　　　　　　　　　　　　　　　　　　書記官　尤乃玉
中　　華　　民　　國　　94　　年　　3 　　月　　31　　日
附錄法條：
槍砲彈藥刀械管制條例第11條：
未經許可，製造、販賣或運輸第四條第一項第一款所稱其他可發
射金屬或子彈具有殺傷力之各式槍砲者，處五年以上有期徒刑，
併科新臺幣一千萬元以下罰金。
未經許可，轉讓、出租或出借前項所列槍砲者，處三年以上十年
以下有期徒刑，併科新臺幣七百萬元以下罰金。
意圖供自己或他人犯罪之用，而犯前二項之罪者，處無期徒刑或
七年以上有期徒刑，併科新臺幣一千萬元以下罰金。
未經許可，持有、寄藏或意圖販賣而陳列第一項所列槍砲者，處
一年以上七年以下有期徒刑，併科新臺幣七百萬元以下罰金。
第一項至第三項之未遂犯罰之。
槍砲彈藥刀械管制條例第12條：
未經許可，製造、販賣或運輸子彈者，處一年以上七年以下有期
徒刑，併科新台幣五百萬元以下罰金。
未經許可，轉讓、出租或出借子彈者，處六月以上五年以下有期
徒刑，併科新台幣三百萬元以下罰金。
意圖供自己或他人犯罪之用，而犯前二項之罪者，處三年以上十
年以下有期徒刑，併科新台幣七百萬元以下罰金。
未經許可，持有、寄藏或意圖販賣而陳列子彈者，處五年以下有
期徒刑，併科新台幣三百萬元以下罰金。
第一項至第三項之未遂犯罰之。
附表：
  ┌──┬─────────────┬───┬─────────────┐
  │編號│扣   押   物   品   名  稱│數  量│備                      考│
  ├──┼─────────────┼───┼─────────────┤
  │ 一 │仿ＢＥＲＥＴＴＡ廠八四型半│壹支  │槍枝管制編號：一一○二○二│
  │    │自動手槍製造之玩具手槍換裝│      │四一八八號。具殺傷力。    │
  │    │土造金屬槍機、槍管而成之改│      │                          │
  │    │造手槍。                  │      │                          │
  ├──┼─────────────┼───┼─────────────┤
  │ 二 │土造金屬彈殼加裝直徑７．６│貳顆  │原扣押陸顆，送鑑驗時試射肆│
  │    │ｍｍ金屬彈頭而成之土造子彈│      │顆。均具殺傷力。          │
  │    │。                        │      │                          │
  └──┴─────────────┴───┴─────────────┘
  （子彈部分原起訴書記載十顆，經蒞庭檢察官當庭更正為七顆
    ；該七顆子彈嗣經何志強自行擊發一顆及送鑑驗時試射四顆
    ，現餘二顆）
